臺灣桃園地方法院刑事判決
111年度審易緝字第21號
公  訴  人  臺灣桃園地方檢察署檢察官 
被      告  羅章明



上列被告因侵占案件，經檢察官提起公訴（107年度偵緝字第239
2號），被告於本院準備程序中就被訴事實為有罪陳述，經本院
告知簡式審判程序意旨，並聽取當事人之意見後，由合議庭裁定
由受命法官獨任進行簡式審判程序，判決如下：
    主  文
羅章明犯業務侵占罪，處有期徒刑陸月，如易科罰金，以新臺幣
壹仟元折算壹日。未扣案之犯罪所得新臺幣二十一萬六千零四十
六沒收，於全部或一部不能沒收或不宜執行沒收時，追徵其價額
。
    事實及理由
一、本件犯罪事實及證據，除證據部分補充「被告羅章明於本院
    準備程序及審理時之自白」外，餘均引用如附件所示檢察官
    起訴書所載。
二、論罪科刑：
　㈠被告羅章明行為後，刑法第336 條第2 項規定於民國108 年1
    2月25日修正公布，並於同年月27日生效，經比較修正前、
    後之規定，修正後規定之罰金刑部分，將罰金數額修正提高
    30倍，與修正前規定之罰金刑部分經適用刑法施行法第1 條
    之1第2 項本文規定調整倍數後之罰金數額，核屬一致，即
    係將上開各條文之罰金數額調整換算後予以明定，並未變更
    實質內容，該等法條之構成要件及法律效果均未變更，即不
    生新舊法比較之問題，應依一般法律適用原則，適用裁判時
    法即修正後之刑法第336 條第2 項規定論處。
  ㈡核被告羅章明所為，係犯刑法第336條第2項之業務侵占罪。
　㈢按行為人基於一個犯意，實行充足於同一構成要件之數個行
    為，而侵害同一法益時，因該數個行為統攝於一個犯意之下
    ，具有實質上之一體性，自應包括性地為評價為一罪，此即
    學理上所謂之包括一罪。而包括一罪之下位類型，可分為集
    合犯與接續犯二種，倘充足於同一構成要件之數行為係於同
    一機會接續實行，並侵害同一之法益，因各行為之獨立性極
    為薄弱，依一般社會健全觀念，足認係一行為之持續進行者
    ，即屬接續犯。此種犯罪之行為人主觀上認各個行為舉動，
    不過為其犯罪行為之一部，故在刑法上自應評價為一罪。至
    該當於同一構成要件之數行為，是否利用同一機會接續實行
    ，應自全部犯罪過程觀察，倘行為人實現一個犯罪之外在客
    觀環境條件，具有密接之持續性，即具機會之同一性，並不
    以行為必須於同時同地或密切接近之時地為限（最高法院10
    5年度台上字第505號判決意旨參照）。被告於其任職期間之
    106 年4月間某日起至同年12月5日間止，於附表所示之時間
    ，利用擔任告訴人新德里建材有限公司業務向客戶收款之機
    會，侵占如附表所示貨款，由被告全部之犯罪歷程綜合觀察
    ，其所實現上開犯罪之客觀環境條件並無明顯差異，而具有
    密接之持續性，被告雖係在不同時間先後為之，但仍屬利用
    同一機會接續實行，參諸前揭說明，應認被告係基於單一之
    業務侵占犯意，侵害相同之法益，其行為之獨立性極為薄弱
    ，依一般社會健全觀念，在時間差距上，難以強行分開，倘
    逕以數罪併罰論罪，應認有刑罰過重產生不合理現象之情形
    ，自應視為數個舉動之接續施行，合為包括之一行為予以評
    價，為接續犯，而論以一個業務侵占罪。
  ㈣爰以行為人之責任為基礎，審酌被告為告訴人公司之業務人
    員，負責銷售及向客戶收取貨款事務，理應克盡職責，盡力
    維護公司利益，竟利用職務上之機會，擅自私吞貨款，侵害
    公司利益，所為實屬不該；惟念被告犯後始終坦承犯行，以
    部分薪資抵扣款項（詳如後述），態度尚非至劣，然迄未將
    其餘侵占款項賠付告訴人公司，兼衡被告犯罪之動機、目的
    、手段、侵占金額、告訴人目前所受之損害、因和解方案無
    共識致未達成和解之原因及被告於警詢及本院審理時自述之
    智識程度、在市場上班、每月收入狀況、尚需負擔小孩之扶
    養費及單親之家庭生活經濟狀況、告訴人到庭陳述之意見（
    見本院109年度審易緝字第37號卷第51頁）等一切情狀，量
    處如主文所示之刑，並諭知易科罰金之折算標準。
三、沒收：
　㈠按犯罪所得，屬於犯罪行為人者，沒收之；前二項沒收，於
    全部或一部不能沒收或不宜執行沒收時，追徵其價額；犯罪
    所得已實際合法發還被害人者，不予宣告沒收或追徵；宣告
    前二條之沒收或追徵，有過苛之虞、欠缺刑法上之重要性、
    犯罪所得價值低微，或為維持受宣告人生活條件之必要者，
    得不宣告或酌減之，刑法第38條之1 第1 項前段、第3 項、
    第5 項、第38條之2 第2 項分別定有明文。又所謂實際合法
    發還，是指因犯罪而生民事或公法請求權已經被實現、履行
    之情形而言，不以發還扣押物予原權利人為限，其他如財產
    犯罪，行為人已依和解條件履行賠償損害之情形，亦屬之。
    申言之，犯罪所得一旦已實際發還或賠償被害人者，法院自
    無再予宣告沒收或追徵之必要；倘若行為人雖與被害人達成
    民事賠償和解，惟實際上並未將民事賠償和解金額給付被害
    人，或犯罪所得高於民事賠償和解金額者，法院對於未給付
    之和解金額或犯罪所得扣除和解金額之差額部分等未實際賠
    償之犯罪所得，自仍應諭知沒收或追徵（最高法院110年度
    台上字第1673號刑事判決意旨參照）。
　㈡查被告侵占附表所示告訴人公司之貨款共計新臺幣（下同）2
    2萬8,396元，固為其本案犯罪所得，並未扣案，然被告與告
    訴人公司曾約定以被告離職前之11月薪資之半數抵償本案侵
    占款項，為被告供稱明確（見107年度偵緝字第2392號卷第3
    2頁，109年度審易緝字第37號卷第10頁），核與告訴人代理
    人徐碧群到庭陳述內容大致相符（見109年度審易緝字第37
    號卷第51-52頁），並有被告出具之切結書記載「12月5日薪
    資50％彌補欠款，100％獎金亦同彌補欠款」等語、告訴人公
    司存證信函記載「106年12月5日支薪時扣減50％薪資」等語
    在卷可憑（見107年他字第1340號卷第29頁），堪認被告與
    告訴人確有約定以其11月薪資之半數抵償本案侵占款項，此
    部分事實可以認定。
　㈢惟關於實際可供扣抵金額，被告於偵查中稱：當時與告訴人
    公司約定以扣薪方式還錢，一個月薪水約2萬多元（見107年
    度偵緝字第2392號卷第32頁），於本院準備程序及審理時則
    均稱：離職前有做半個月，每月實際可領得的錢是2萬8000
    元，不包含獎金，以月薪2萬8000元來算的話，應該是1萬40
    00元等語（見本院109年度審易緝字第37號卷第10頁，本院1
    11年度審易緝字第21號卷第62頁），惟告訴人公司則主張以
    被告11月半之薪資即1萬2,350元抵償本案所侵占金額之款項
    ，業經告訴人代理人徐碧群到庭陳述，並有上開存證信函、
    刑事告訴狀在卷可參（見107年他字第1340號卷第29、1-2頁
    ），依上可認，被告與告訴人間因當時僅概括約定以被告月
    薪之半數抵償本案侵占款項作為和解內容，然迄今仍未能就
    上開和解內容之具體數額達成共識，而卷內亦乏證據認定被
    告上開11月份薪資結算之內容、明細、是否包含獎金等事證
    ，而難以逕行認定其數額。
　㈣考量告訴人已以本案侵占金額扣除1萬2,350元後之金額即21
    萬6,046元（計算式：22萬8,396元-1萬2,350元＝21萬6,046
    元）對被告提起附帶民事訴訟，堪認告訴人自認本案被告已
    實際賠償之金額至少為1萬2,350元，是此部分款項如仍宣告
    沒收，有過苛之虞，爰不予宣告沒收；至其餘款項21萬6,04
    6元，既屬被告本案犯罪所得，仍應依刑法第38條之1第1項
    前段、第3項之規定，宣告沒收，並於全部或一部不能沒收
    時，追徵其價額。至其餘被告所主張之差額部分（1萬4,000
    元－1萬2,350元＝1,650元），既涉及被告與告訴人間之薪資
    以及和解數額之爭議，業經其等循民事訴訟途徑究明，尚難
    認屬於被告已給付之和解金額，非屬已實際賠償之犯罪所得
    ，依上說明，本院於宣告沒收上開犯罪所得時尚無庸扣除，
    至日後若認屬本案和解內容或被告另有賠付其他金額時，檢
    察官於執行沒收時自得依規定扣除已實際賠償之金額，附此
    敘明。　　
據上論斷，應依刑事訴訟法第273條之1第1項、第299條第1項前
段、第310條之2、第454條第2項，判決如主文。
本案經檢察官董諭提起公訴，檢察官施韋銘到庭執行職務。
中　　華　　民　　國　　111 　年　　12　　月　　16　　日
                  刑事審查庭  法　官　李敬之
以上正本證明與原本無異。　　　　　　　　　
如不服本判決應於收受判決後20日內向本院提出上訴書狀，並應
敘述具體理由。其未敘述上訴理由者，應於上訴期間屆滿後20日
內向本院補提理由書(均須按他造當事人之人數附繕本)「切勿逕
送上級法院」。 
　　　　　　　　　　d　　　    書記官  陳俐蓉
中　　華　　民　　國　　111 　年　　12　　月　　19　　日
中華民國刑法第336條
對於公務上或因公益所持有之物，犯前條第1項之罪者，處1年以
上7年以下有期徒刑，得併科15萬元以下罰金。
對於業務上所持有之物，犯前條第1項之罪者，處6月以上5年以
下有期徒刑，得併科9萬元以下罰金。
前二項之未遂犯罰之。 
附件：
臺灣桃園地方檢察署檢察官起訴書
                                   107年度偵緝字第2392號
　　被　　　告　羅章明　
上列被告因業務侵占案件，業經偵查終結，認應提起公訴，茲將
犯罪事實及證據並所犯法條分敘如下：
　　　　犯罪事實
一、羅章明於民國106年4月間某日至同年12月5日間，在址設桃
    園市○○區○○街000巷0弄0號4樓之新德里建材有限公司（下稱
    新德里公司）擔任業務，並負責行銷及代收客戶貨款，係從
    事業務之人，詎羅章明竟意圖為自己不法之所有，基於業務
    侵占之犯意，分別於附表所示之時間，將如附表所示所收取
    之客戶貨款侵占入己，而未依規定繳回新德里公司。嗣因新
    德里公司發覺羅章明收取貨款後並未繳回公司，且聯絡無著
    ，始悉上情。
二、案經新德里公司訴由本署偵辦。
　　　　證據並所犯法條
一、證據清單及待證事實：
編號 證據名稱 待證事實  1 被告羅章明於警詢及偵訊中之供述 坦承其於告訴人新德里公司擔任業務，並侵占如附表所示貨款之事實。  2 證人即告訴代理人徐碧群於警詢及偵訊中之證述 被告為告訴人公司之業務，並侵占公司貨款未繳回之事實。  3 新德里公司應收帳款明細、出貨單、對帳單、切結書 被告侵占告訴人公司貨款之事實。 
二、核被告所為，係犯刑法第336條第2項業務侵占罪嫌。
三、依刑事訴訟法第251條第1項提起公訴。
    此  　致
臺灣桃園地方法院
中　　華　　民　　國　 107　　年　 10　 　月　　16　　日
                              檢　察　官  董  諭
本件正本證明與原本無異　
中　　華　　民　　國　 107　　年　 11　   月     5  　日
                              書  記  官  王沛元


附表
時間 客戶名稱 貨款金額（新臺幣） 106年9月某日 「建芳」 2萬5,950元  「謝主任」 10萬4,680元 106年12月某日 「黃先生」 6萬6,626元  「幸福工程」 3萬1,140元